【裁判字號】    91,上,212
【裁判日期】    920506
【裁判案由】    確認土地抵押權不存在
【裁判全文】
臺灣高等法院臺南分院民事判決  九十一年度上字第二一二號    Ｋ
      上  訴  人  乙  ○  ○
                  甲  ○  ○
                  丁  ○○○
                  丙  ○  ○
      訴訟代理人  黃  紹  文  律師
                  黃  溫  信  律師
                  徐  美  玉  律師
      被  上訴人  戊  ○  ○
      訴訟代理人  楊  偉  聖  律師
右當事人間請求確認土地抵押權不存在事件，上訴人對於中華民國九十一年十月十一
日台灣台南地方法院第一審判決（九十一年度訴字第七五八號）提起上訴，本院判決
如左：
    主    文
原判決關於駁回後開第二項、第三項、第四項、第五項、第六項部分暨訴訟費用之裁
判均廢棄。
確認被上訴人於上訴人乙○○所有，坐落台南縣新營市○○段一二一一地號土地上，
於八十九年三月十五日設定，被上訴人為權利人，債務人為沈文堅，權利價值超過新
台幣壹佰壹拾伍萬貳仟元、權利範圍一百分之十之抵押債權不存在。
確認被上訴人於上訴人甲○○所有，坐落台南縣新營市○○段一二一一－一地號土地
上，於八十九年三月十五日設定，被上訴人為權利人，債務人為沈文堅，權利價值超
過新台幣壹佰壹拾伍萬貳仟元、權利範圍一百分之十之抵押債權不存在。
確認被上訴人於上訴人丁○○○所有，坐落台南縣新營市○○段一二一一－二地號土
地上，於八十九年三月十五日設定，被上訴人為權利人，債務人為沈文堅，權利價值
超過新台幣壹佰壹拾伍萬貳仟元、權利範圍一百分之十之抵押債權不存在。
確認被上訴人於上訴人丙○○所有，坐落台南縣新營市○○段一二一一－三號土地上
，於八十九年三月十五日設定，被上訴人為權利人，債務人為沈文堅，權利價值超過
新台幣壹佰壹拾伍萬貳仟元、權利範圍一百分之十之抵押債權不存在。
被上訴人應將前四項超過之抵押權登記塗銷。
其餘上訴駁回。
第一、二審訴訟費用由上訴人乙○○、甲○○、丁○○○、丙○○各負擔五分之一，
餘由被上訴人負擔。
    事    實
甲、上訴人方面：
一、聲明：(一)原判決廢棄。(二)確認被上訴人於上訴人乙○○所有，坐落台南縣新營市
    ○○段第一二一一號土地上，於八十九年三月十五日設定，被上訴人戊○○為權
    利人，債務人為沈文堅，權利價值新台幣（下同）七百萬元，權利範圍一百分之
    十之抵押債權不存在。(三)確認被上訴人於上訴人甲○○所有，坐落台南縣新營段
    第一二一一─一地號土地上，於八十九年三月十五日設定，被上訴人戊○○為權
    利人，債務人為沈文堅，權利價值七百萬元，權利範圍一百分之十之抵押債權不
    存在。(四)確認被上訴人於上訴人丁○○○所有，坐落台南縣新營市○○段第一二
    一一─二地號土地上，於八十九年三月十五日設定，被上訴人戊○○為權利人，
    債務人為沈文堅，權利價值七百萬元，權利範圍一百分之十之抵押債權不存在。
    (五)確認被上訴人丙○○所有，坐落台南縣新營市○○段第一二一一─三地號土地
    上，於八十九年三月十五日設定，被上訴人戊○○為權利人，債務人為沈文堅，
    權利價值七百萬元，權利範圍一百分之十之抵押債權不存在。(六)被上訴人應將前
    四項之抵押權登記塗銷。(七)第一、二審訴訟費用均由被上訴人負擔。
二、陳述：除與原審判決記載相同者予以引用外，補稱：
  (一)關於抵押債權存在或不存在之舉證責任之爭議：
    按確認法律關係不存在之訴，如被告主張其法律關係存在時，應由被告負舉證責
    任，最高法院四十二年台上字第一七０號著有判例。本件被上訴人雖於系爭土地
    有抵押權之設定，但抵押債權是否存在有所爭執，上訴人主張系爭抵押債權事實
    上並不存在，故乃請求確認債權不存在，被上訴人主張有此一債權存在，自應由
    被上訴人負舉證之責任。雖原判決以本件所設定之抵押權係一般抵押權，其債權
    額可依抵押權之設定額而為認定，而非如最高限額抵押權，其所擔保之債權若干
    仍需要於執行時加以結算確定，故認本件既係載明債權為七百萬元之抵押權，其
    所擔保之債權即可認定為七百萬，故上訴人否認此一債權之存在，即應由上訴人
    負舉證之責任。惟查，原判決上開見解，不惟與前揭所舉判例意旨不符，且縱為
    一般抵押權，亦無推定債權確實存在之效力，僅係其所擔保之債權範圍確定而已
    ，對於抵押權所擔保之債權是否存在有所爭執，仍應由主張債權存在之人負舉證
    責任，始符合舉證責任分配之法則，原審認應由上訴人對上開債權不存在負舉證
    責任，顯有錯誤。
  (二)本件被上訴人並未能證明確有七百萬元之抵押債權存在：
    1.本件被上訴人雖主張伊確有借款七百萬元與訴外人沈文堅，但查本件於原審中
      經多次審理，被上訴人對於七百萬元之出處，始終無法提出完整確實之說明，
      若真有借款情事，何以如此難提出債權之憑證，被上訴人主張確有債權七百萬
      元，顯非真實。而衡以常情，本件係設定一般抵押權，且金額甚鉅，於抵押權
      設定之時，如確真有債權存在，則於設定時必會提出具體會算，本金若干？利
      息若干？款項如何借與？何以借與？有無憑證？絕不可能憑空算出七百萬元此
      一數額而辦理登記，既然能依此金額設定抵押，衡情一定有會算明細及證明，
      被上訴人只要提出當時會算之資料，應不難提出證明，但原審審理中，被上訴
      人均無法提出，被上訴人稱確有借款七百萬元與訴外人沈文堅顯難令人採信，
      亦不足以認係真實。
    2.雖被上訴人於原審九十一年五月二十二日之準備書狀中，提出匯款單二紙，證
      明伊與沈文堅確有債權存在。但查該二筆匯款單係於八十七年二月五日匯款十
      九萬二千元於賴春敏（沈文堅之妻），於八十八年三月二十三日匯款九十六萬
      元與沈文堅，但匯款人均係楊朝全而非被上訴人，且上開匯款合計金額亦不過
      一百十五萬二千元，與七百萬元相差甚遠，且匯款人既非被上訴人，被上訴人
      自非借款人，自難主張其有借款債權。又匯款之原因多，或係清償、或係投資
      均有可能，本件被上訴人雖提出上開匯款之憑證，但匯款人既非被上訴人而係
      第三人，且亦無法證明係因借貸原因而匯與沈文堅，自難以上開匯款單證明有
      抵押債權之存在。又被上訴人另提出台灣台南地方法院九十年度促鎮字第一八
      七九六號支付命令，以證明抵押債權存在，惟其金額合計僅為二十四萬元，被
      上訴人並未提出支票原本，且其亦未說明如何取得支票？如何交付沈文堅款項
      ，以證明其確有票款債權之存在，原審均未予查明即認定被上訴人對沈文堅確
      有上開債權，自有違誤。
    3.又原審引證人沈陳玉秀證稱：曾看過沈文堅向被上訴人借錢。但查，證人係上
      訴人之母親，上訴人父親於八十五年三月二十八日過世後遺有財產，因證人宥
      於重男輕女的傳統觀念，關於遺產之分割及遺產稅的繳納，與上訴人發生爭執
      而訴訟（證人為起訴原告），證人為隱匿沈文堅之財產（虛列債務），本難期
      其真實陳述。再者，證人沈陳玉秀於鈞院九十二年一月十六日庭訊時稱，伊知
      道沈文堅有向被上訴人借款四百萬元，還有一些伊不知道，但查證人沈陳玉秀
      既非係借款當事人，其所謂知道應僅係傳聞陳述，自不足憑採。又證人就同一
      事實於原審九十一年七月五日則證稱，借錢之事數額伊不清楚，何以其前後陳
      述竟反覆不一，足見沈陳玉秀之證詞根本不足以證明被上訴人之主張確屬事實
      ，沈陳玉秀又稱借款係沈文堅去被上訴人家拿，或被上訴人拿至家中給沈文堅
      ，則與被上訴人所主張有以匯款方式交付借款又有所不同，益見其證言為不可
      採。
    4.證人楊朝全（被上訴人之子）雖於鈞院證稱伊曾有匯款二次至沈文堅及賴春敏
      之帳號，並稱上開款項係沈文堅向被上訴人所借，因被上訴人無資金，乃囑由
      伊匯款。惟查證人係被上訴人之子，其證詞自難期其客觀真實，且所稱係沈文
      堅向被上訴人借款，被上訴人沒有錢乃囑伊匯款，伊且亦有一部分款項係向朋
      友所借，已違一般經驗常情，且在此一情況下，被上訴人竟均未取得任何借款
      之證明或憑證，實難令人採信。且楊朝全所匯寄之款項，甚且有千元之零頭，
      與一般之借款實亦難謂相符，自難憑採。
  (三)又系爭土地分割後，上訴人甲○○曾與訴外人楊麗珠至被上訴人之住處，詢問何
    以有七百萬元抵押權設定，並請求不要轉載在上訴人之土地上，被上訴人則表示
    抵押權並非伊辦理，債款是一百多萬元（此部份被上訴人仍應負舉證責任），且
    上訴人之母沈陳玉秀叫伊不可蓋章同意放棄轉載。
  (四)被上訴人所提出之支付命令、本票裁定，如確屬本件抵押債權之借款證明，於原
    審應不難提出，何以被上訴人於原審均不提出，反而至二審才提出，足認上開之
    支付命令與本票裁定與本件之抵押債權顯然無關。
  (五)又九十年促字第一七五四一號支付命令，其債務人為賴春敏，並非訴外人沈文堅
    ，可見與本件抵押債權無關。且依上開支付命令，可見賴春敏與被上訴人或其子
    女應有金錢來往（借貸）關係，則被上訴人於原審所提出之匯款十九萬二千元與
    賴春敏之部分，縱係借貸關係，其借款人應為賴春敏，而非沈文堅至明。
  (六)又所提出之本票裁定，其中二七０九號裁定之發票人係賴春敏，顯與訴外人沈文
    堅無關。又二七０八號裁定，被上訴人並未提出本票原本，且系爭本票均未完成
    票據法應記載事項，係屬無效之票據。衡情被上訴人如有借款與訴外人沈文堅，
    何以僅會持有未完成發票行為之票據，上開未完成之票據，顯亦難以證明被上訴
    人確有交付借款與沈文堅之事實。又系爭本票之清償到期日均係在八十九年十一
    月十四日以後，乃在本件一般抵押權設定之八十九年三月十五日之後，而抵押權
    設定契約書所載之擔保債務清償日為八十九年三月十四日，亦未提及有本票債務
    ，系爭本票縱係真實，顯亦係在一般抵押權設定之後所簽發，並非本件抵押權設
    定所擔保之範圍。
  (七)被上訴人復主張其於八十七年間尚且被訴外人陳郭杏秋倒會五百七十萬元，有刑
    事判決（本院八十九年度上易字第一五三號）可按，故其自有資力借款與沈文堅
    。但查，依該刑事判決附表七至十，被上訴人被詐騙之金額，應係一百十五萬二
    千元，且是否有資力與是否有借款與沈文堅係屬二事。況且，被上訴人如確遭人
    倒會而損失慘重，則又有何多餘之七百萬元借與沈文堅。沈文堅於八十五年間父
    親過世後於八十七年間分割繼承有大筆財產，原亦富有資力，縱與被上訴人間有
    金錢往來之記錄，亦難認即係被上訴人借款與沈文堅，被上訴人仍應就借貸法律
    關係負舉證責任。
三、證據：除援用第一審所提證據外，補提錄音帶一捲、譯文一紙為證。
乙、被上訴人方面：
一、聲明：(一)上訴駁回。(二)第二審訴訟費用由上訴人負擔。
二、陳述：除與原審判決記載相同者予以引用者外，補稱：
  (一)關於抵押債權存否並其舉證之責爭議：
    1.上訴人主張被上訴人家境不佳，衡情無力貸予沈文堅七百萬元，抵押債權既不
      存在，依抵押權從屬性而言，抵押權當然消滅。然沈文堅與被上訴人間之金錢
      往來已逾十年，並非一次借貸七百萬元現款，被上訴人在原審已提出匯款證明
      及向沈文堅求償之支付命令，復有沈文堅之母即證人沈陳玉秀在原審及鈞院調
      查時證述詳實，堪足證明雙方債權債務關係存在。雖上訴人以銀行匯款水單匯
      款係楊朝全，其中一筆受款人為沈文堅配偶賴春敏，惟此乃沈文堅借貸時被上
      訴人會款開標日未到，被上訴人請其子楊朝全代為匯款予沈文堅，或沈文堅所
      指定賴春敏帳戶，亦據證人楊朝全證述在卷，上訴人徒以楊朝全為被上訴人之
      子，即推測其證言偏頗，並無足採。
    2.被上訴人年輕時養豬積蓄，均參加民間互助會，金錢未存於銀行，被上訴人以
      其個人及其子楊朝全、楊福成名義所搭之民間互助會，每會二萬元，計有四十
      三會，每月應繳會款高達數十萬元，被上訴人被倒會所損失之金額上千萬元，
      焉能謂無相當資力借貸金錢予沈文堅？再參以證人沈陳玉秀證稱確親眼目睹被
      上訴人拿錢到家中借予沈文堅，足證被上訴人與沈文堅確有債權債務關係存在
      。
    3.又沈文堅以其配偶賴春敏簽發之支票借貸，被上訴人於退票後行使追索權，已
      取得支付命令，另其簽發本票部分，因被上訴人不諳法律，本票未載發票日而
      無效，被上訴人行使追索權時遭駁回，該部金額亦有四百四十萬元。衡情，被
      上訴人果與沈文堅無債權債務關係，沈文堅何以簽發巨額票面金額本票予被上
      訴人？又沈文堅如與被上訴人間有所勾串，企圖製造假債權，亦不可能簽發無
      效本票予被上訴人，準此，被上訴人主張與沈文堅有債權債務關係，應堪採信
      。
    4.被上訴人確有相當資力，與沈文堅亦有債權債務關係，上訴人主張抵押債權不
      存在，應由上訴人負舉證之責。
  (二)沈文堅將分割前坐落台南縣新營市○○段一二一一號土地，權利範圍十分之一設
    定抵押權利價值七百萬元與被上訴人，係擔保其對被上訴人之前欠，抵押權於土
    地分割後轉載於上訴人分得之土地，乃民法第八百六十八條所定追及效力所致，
    並非被上訴人意圖損害上訴人權利。縱上訴人主張被上訴人透過楊朝全之所匯之
    款項為一百十五萬二千元，並非抵押權設定擔保之七百萬元，此係抵押權行使範
    圍問題，要非抵押債權不存在。
三、證據：除援用第一審所提證據外，補提刑事判決影本一件、支付命令影本一件、
    民事裁定影本二件為證。
丙、本院依職權向財政部財稅資料中心調閱被上訴人五年內之財產及課稅資料；依職
    權訊問證人沈陳玉秀；依當事人聲請訊問證人楊朝全。
    理    由
一、本件上訴人於原審起訴主張：坐落台南縣新營市○○段一二一一、一二一一之一
    、之二、之三號等四筆土地，分別為上訴人所有。該四筆土地在分割前屬同段一
    二一一號土地，該土地原係上訴人父親沈炎所有，因上訴人父親於民國（下同）
    八十五年三月二十八日去世，始由上訴人與其他繼承人取得，並經原審於八十九
    年五月十八日判決分割為七筆土地。詎在分割訴訟期間之八十九年三月十五日，
    訴外人沈文堅（共有人之一）與被上訴人明知沈文堅未積欠被上訴人七百萬元，
    卻意圖損害上訴人之權利，兩人通謀虛偽意思表示由被上訴人就分割前之一二一
    一號土地沈文堅所有之應有部分十分之一，設定權利價值七百萬元之抵押權，嗣
    判決共有物分割後，被上訴人之抵押權登記，乃分別追及轉載於上訴人所分割取
    得之個人土地上，且業於九十一年一月三十日，經原審依被上訴人之聲請拍賣上
    訴人等之系爭土地，使上訴人之所有權受有損害，上訴人對於系爭土地抵押權不
    存在，自有即受確認判決之法律上利益，為此請求確認上開抵押債權不存在云云
    。（原審判決駁回上訴人之訴，上訴人於上訴程序中捨棄通謀虛偽意思表示法律
    關係之主張）。
二、被上訴人則以：訴外人沈文堅積欠被上訴人七百萬元，以分割前坐落台南縣新營
    市○○段一二一一號土地，應有部分十分之一，於八十九年三月十五日設定抵押
    登記予被上訴人，以資擔保，前開土地業經原審八十八年度重訴字第五四０號判
    決分割。按抵押之不動產如經分割或讓與其一部，其抵押權不受影響，為民法第
    八百六十八條所明定，上訴人因共有物分割所取得之土地，登載有訴外人沈文堅
    設定抵押予被上訴人之抵押權，乃抵押權不可分性使然，斷非被上訴人與沈文堅
    通謀虛偽意思表示意圖損害上訴人權利等語，資為抗辯。
三、上訴人起訴主張：坐落台南縣新營市○○段一二一一號土地，於原審分割訴訟進
    行中之八十九年三月十五日，經訴外人沈文堅以其十分之一之應有部分，向被上
    訴人設定七百萬元之抵押權，迨八十九年五月十八日原審分割訴訟判決後，因抵
    押權之追及效力，該抵押權遂存於上訴人分得之個人土地上（上訴人乙○○分得
    一二一一號土地、上訴人甲○○分得一二一一之一號土地、上訴人丁○○○分得
    一二一一之二號土地、上訴人丙○○分得一二一一之三號土地），被上訴人復聲
    請拍賣系爭土地，已影響上訴人分得土地所有權之完整性等情，業據上訴人提出
    系爭土地登記謄本、分割訴訟判決（原審八十八年度重訴字第五四０號）、拍賣
    抵押物裁定（原審九十一年度拍字第一五四號）各一份為證，為被上訴人所不爭
    執，堪信為真實。
四、本件審究重點，厥在「系爭抵押權所擔保之七百萬元債權是否存在？」
    被上訴人主張訴外人沈文堅曾向被上訴人借款，迄至設定扺押時總債權約七百萬
    元，提出匯款單二紙、原審法院支付命令二紙、本票裁定二紙為證。按本件抵押
    權係一般抵押權，因先有被擔保之債權存在，而後抵押權始得成立（最高法院七
    十一年台抗字第三○六號判例參照），此項債權雖非必需與抵押權同時發生，即
    先有債權再設定抵押權，亦無不可，若抵押之債權發生在抵押權設定之後，應為
    抵押權擔保效力所不及。查本件抵押權係於八十九年三月十五日設定，所擔保債
    權七百萬元之清償日期為八十九年三月十四日，抵押權存續期間為八十九年三月
    十四日至九十一年三月十四日（原審卷第七頁至第十三頁，第五十三頁），依上
    說明，被上訴人在八十九年三月十四日清償期後成立之債權，為本件抵押權效力
    所不及。因此本件抵押權所擔保被上訴人對沈文堅之債權，僅限於清償期在八十
    九年三月十四日以前成立者為限。經查：
  (一)被上訴人提出之匯款單二紙，其中一紙係八十八年三月二十三日，由被上訴人之
    子楊朝全自台灣土地銀行匯款九十六萬元予沈文堅（原審卷第四十九頁），另一
    紙係八十七年二月二十五日由楊朝全自台灣土地銀行高雄分行匯款十九萬二千元
    予沈文堅之妻賴春敏（原審卷第五十頁），上開匯款共一百十五萬二千元係應被
    上訴人（即證人之母）要求匯給沈文堅各情，業據證人楊朝全於本院證述「我知
    道我媽媽確實有借錢給沈文堅」、「我曾匯錢到沈文堅及他太太賴春敏兩個帳戶
    」、「沈文堅都是向我媽媽借，因我媽媽錢不夠，才叫我先匯錢給他，後來我媽
    媽標到會錢有給我」屬實在卷（本院卷第九十頁、第九十一頁），按證人楊朝全
    與沈文堅並無往來，所稱匯款與沈文堅係應其母即被上訴人之要求，核與常情相
    符。又此部分債權與上訴人所提出被上訴人不否認真正被上訴人與上訴人甲○○
    之錄音帶及譯文內被上訴人自認借款之金額相符，該錄音帶內容如下：「甲○○
    問：他跟你借多少？；魏（被上訴人）答：開始不知道借幾十萬或一百多萬，說
    弄魚塭沒有錢，向我幫他借一百多萬元．．」、「沈問：．．為什麼差了幾百萬
    元．．；魏答：我怎麼知道。」（本院卷第四十一頁），此部分債權一百十五萬
    二千元堪以認定。
  (二)上訴人提出原審法院九十年度促字第一八七九六號支付命令，係被上訴人請求沈
    文堅給付四筆六萬元票款共二十四萬元及自九十年三月二十二日起至清償日之利
    息，本件支付命令，因無法送達沈文堅而未確定（原審卷第五十二頁），又本件
    支付命令裁定日期為九十年五月三日，係在八十九年三月十四日本件抵押權約定
    清償期之後，被上訴人並未舉證證明此項票款債權係成立在八十九年三月十四日
    以前，依前揭說明，難認係本件抵押權擔保債權之範圍。
  (三)另被上訴人執有沈文堅所簽發之本票六紙，計十五萬元（到期日八十九年十月二
    十四日）、二十萬元（到期日八十九年十月三十日）、二十萬元（到期日八十九
    年十一月六日）、十五萬元（到期日八十九年十一月十日）、二十萬元（到期日
    八十九年十一月十八日）、一百萬元（到期日八十九年十一月二十三日），金額
    共一百九十萬元，固有原審法院九十年度票字第二七０八號民事裁定足憑（本院
    卷第五十四頁），惟依前揭說明，均在本件抵押權擔保債權清償期之後，亦難認
    係本件抵押權擔保債權之範圍。
  (四)另被上訴人所提出原審法院九十年四月二十七日九十年度促字第一七五四一號支
    付命令雖載明被上訴人向訴外人賴春敏請求給付票款一百萬元及自九十年三月二
    十二日起至清償日止之利息及原審九十年四月二十六日九十年度票字第二七○九
    號民事裁定，載明被上訴人向賴春敏請求裁定本票執行，票款共一百四十萬元，
    金額分別為三十萬元（到期日：八十九年十一月十四日）、二十萬元（到期日：
    八十九年十一月二十日）、三十萬元（到期日：八十九年十一月二十九日）、四
    十萬元（到期日：八十九年十一月三十日）及二十萬元（到期日：八十九年十二
    月十日），並非沈文堅名義，到期日且在八十九年三月十四日清償期日後，而沈
    文堅與賴春敏二人因生意失敗行方不明，經本院二次傳訊皆未到庭，被上訴人並
    無其他證據證明此項票款債權係賴春敏為沈文堅向被上訴人借款所簽發，此部分
    不足採為沈文堅積欠被上訴人借款債務之證明。
  (五)綜上所述，沈文堅向被上訴人借款金額可以採信部分，僅被上訴人之子楊朝全受
    被上訴人指示匯款沈文堅九十六萬元及匯款與賴春敏敏十九萬二千元，總金額共
    一百十五萬二千元。
  (六)沈文堅之母即證人沈陳玉秀於原審到庭證稱「之前沈文堅在養豬時就有向被上訴
    人借錢，後來也有向被上訴人借過三次錢」、「我知道沈文堅確實有向被上訴人
    借錢，因沈文堅養豬及後來經營織布廠失敗才負債」（原審卷第七十一頁），另
    於本院證稱「我兒子沈文堅有向被上訴人借錢」、「我知道的約有四百多萬元，
    是陸陸續續借的，還有一些我不知道的」（本院卷第八十九頁），足證沈文堅確
    有積欠被上訴人債務，要屬無疑。至於證人沈陳玉秀證述沈文堅借款金額前後不
    一（一稱一百多萬元，一稱四百多萬元），依法應依卷內物證調查認定（詳如理
    由四之(一))，附予敘明。
五、按「抵押之不動產如經分割，或讓與其一部，或擔保一債權之數不動產而以其一
    讓與他人者，其抵押權不因此而受影響。」民法第八百六十八條定有明文。查上
    訴人所共有（應有部分各十分之一）之原地號台南縣新營市○○段一二一一號，
    在分割前由共有人沈文堅（應有部分十分之一）設定抵押權與被上訴人，此項抵
    押權在判決分割後轉載於上訴人所有之土地登記簿上，依上說明，此項抵押權轉
    載登記，固為法之所許，惟上開抵押權所擔保之債權超過一百十五萬二千元部分
    不存在，既見前述，從而上訴人起訴請求確認上開抵押權所擔保債權超過一百十
    五萬二千元部分債權不存在，並塗銷上開抵押權登記，核無不合，原審疏察，駁
    回上訴人該部分之訴，洵有未洽，上訴意旨指摘原判決不當，為有理由，應由本
    院將原判決駁回上開部分廢棄，並改判如主文第二、三、四、五、六項所示。至
    於原審駁回上訴人其餘之訴，經核並無違誤，該部分上訴並無理由。
六、本件事証已臻明確，兩造其餘攻擊防禦方法及証据資料，核與本件判決結果不生
    影響，不予一一論述，併予敘明。
據上論結，本件上訴為一部有理由、一部無理由，依民事訴訟法第四百四十九條第一
項、第四百五十條、第七十九條但書、第八十五條第一項前段判決如主文。
中      華      民      國    九十二    年      五      月      六      日
                                    臺灣高等法院臺南分院民事第四庭
~B1審判長法官  林    金    村
~B2      法官  袁    靜    文
~B3      法官  曾    平    杉
右為正本係照原本作成。
被上訴人如對本判決上訴，須於判決送達後廿日內向本院提出上訴狀，未表明上訴理
由者，應於上訴後廿日內，向本院提出理由書。
中      華      民      國    九十二    年      五      月      七      日
~B法院書記官  葉    秀    珍


司法院資訊處製作；財團法人民間司法改革基金會備份。
